臺灣臺南地方法院刑事判決　　　　　　 96年度簡上字第437號
上　訴　人　臺灣臺南地方法院檢察署檢察官
上　訴　人
即　被　告　甲○○
　　　　　　　　　　弄2號
上列上訴人等因被告侵占案件，不服本院九十六年度簡字第一八
三四號中華民國九十六年六月二十九日第一審判決（聲請簡易判
決處刑書案號：九十六年度偵字第一一六六號），提起上訴，被
告於審理程序中就被訴事實為有罪之陳述，經本院管轄之第二審
合議庭裁定以簡式審判程序審理後，判決如下：
    主  文
原判決撤銷。
甲○○連續意圖為自己不法之所有，而侵占對於業務上所持有之
物，處有期徒刑柒月，減為有期徒刑月又拾伍日，如易科罰金
，以銀元佰元即新臺幣玖佰元折算壹日，緩刑年。
    事  實
一、甲○○原係菲凡服飾有限公司（下稱菲凡公司）在臺南市○
    ○區○○路一六二號三樓新光三越百貨股份有限公司臺南分
    公司（下稱新光三越百貨公司）所設專櫃之銷售人員，為從
    事業務之人，竟意圖為自己不法之所有及業務登載不實之概
    括犯意，於民國九十四年十二月十九日及二十日下班前，均
    未將專櫃銷售衣物商品各為十五件及十二件之貨款、分別計
    新臺幣（下同）一萬九千三百五十元及一萬六千四百四十八
    元報繳菲凡公司，而連續侵吞入己，並均填載其明知內容不
    實之交易紀錄報表後，連續傳真回菲凡公司以行使，足以生
    損害於菲凡公司。嗣甲○○於九十四年十二月二十一日離職
    後，經菲凡公司核對甲○○傳真報表與新光三越百貨公司之
    帳目不符，且在上開專櫃內發現甲○○另行製作之九十四年
    十二月十九日及二十日報表，始知甲○○未回報上開銷售商
    品及侵占款項之事。
二、案經菲凡公司訴由臺灣臺南地方法院檢察署檢察官偵查後聲
    請以簡易判決處刑。
    理  由
一、上開事實，業據被告於本院審理程序坦承不諱，核與告訴代
    理人乙○○於警詢及偵查中、證人尤美萍於偵查中之證述大
    致相符，且有被告傳真回菲凡公司之九十四年十二月十九日
    報表及銷貨對帳單、菲凡公司於被告離職後在新光三越百貨
    公司專櫃內發現之九十四年十二月十九日及二十日之報表及
    銷貨對帳單及被告之員工資料卡（以上均影本）等在卷可參
    。本件事證明確，被告犯行洵堪認定，應依法論科。
二、核被告所為，係犯刑法第三百三十六條第二項之業務侵占罪
    及同法第二百十六條之行使第二百十五條之業務登載不實罪
    。被告業務登載不實文書之低度行為為行使業務登載不實文
    書之高度行為所吸收，不另論罪。被告二次業務侵占及行使
    業務登載不實文書犯行，均時間緊接，犯罪構成要件俱相同
    ，顯各係基於概括之犯意反覆為之，均應依修正前刑法第五
    十六條連續犯之規定論以一罪，並依法各加重其刑。被告連
    續行使業務上登載不實文書之目的，在於連續業務侵占，亦
    即上開二罪間，有手段及目的之牽連關係，應依修正前刑法
    第五十五條牽連犯規定，從一法定刑較重之連續業務侵占罪
    處斷。原審依刑事訴訟法第四百四十九條第二項、第四百五
    十四條第二項、刑法第二條第一項前段、第三百三十六條第
    二項、修正前刑法第五十六條之規定，量處有期徒刑七月，
    固非無見，惟按第一審法院依被告在偵查中之自白或其他現
　　存之證據，已足認定其犯罪者，得因檢察官之聲請，不經通
  　常審判程序，逕以簡易判決處刑。但有必要時，應於處刑前
　　訊問被告。前項案件檢察官依通常程序起訴，經被告自白犯
  　罪，法院認為宜以簡易判決處刑者，得不經通常審判程序，
　　逕以簡易判決處刑。簡易判決所科之刑以宣告緩刑、得易科
  　罰金之有期徒刑及拘役或罰金為限，刑事訴訟法第四百四十
　　九條定有明文。又犯最重本刑為五年以下有期徒刑以下之刑
  　之罪，而受六個月以下有期徒刑或拘役之宣告，因身體、教
    育、職業、家庭之關係或其他正當事由執行顯有困難者，得
    以一元以上三元以下折算一日易科罰金，修正前刑法第四十
    一條第一項前段亦有明文。原審以簡易判決判處被告有期徒
    刑七月，既不得諭知易科罰金，亦未併為緩刑之諭知，於法
    即有未合；且本案係檢察官聲請原審逕以簡易判決處刑，原
    判決援引刑事訴訟法第四百四十九條第二項規定，亦有誤會
    。又按檢察官就犯罪事實一部起訴者，其效力及於全部，此
    犯罪事實一部或全部，關於實質上一罪或裁判上一罪均有其
    適用。查本案被告尚有業務登載不實之犯行，且與其業務侵
    占犯行之間，顯有手段及目的之牽連關係，應依修正前刑法
    第五十五條牽連犯規定，從一重之連續業務侵占罪處斷，業
    如前述，原判決漏未認定該部分之犯罪事實，及該部分犯罪
    事實與業務侵占犯行之牽連關係，併為刑法第五十五條刪除
　　牽連犯部分規定之新舊法比較，均有未洽。再按刑法第三百
  　三十六條第二項之業務侵占罪，其法定刑為六月以上五年以
    下有期徒刑，得併科三千元以下罰金。本案被告行為後，因
    刑法施行法增訂第一條之一於九十五年七月一日公布施行，
    而該條規定之適用結果，固與上開條文增訂前，適用現行法
    規所定貨幣單位折算新臺幣條例第二條折算新臺幣及罰金罰
    鍰提高標準條例第一條提高標準，並無二致；惟反觀罰金之
    最低刑度，被告行為後，刑法第三十三條第五款亦經修正公
    布施行（修正公布施行日期同於上開刑法第二條），而將修
    正前僅一元（指銀元，即新臺幣三元，再適用罰金罰鍰提高
    標準條例第一條之規定得提高為十倍，即新臺幣三十元）以
    上之最低刑度，修正提高為新臺幣一千元以上，比較被告行
    為前後之法律適用，顯以行為時之法律較有利於被告，自應
　　適用修正前之刑法第三十三條第五款，而現行法規所定貨幣
  　單位折算新臺幣條例第二條及罰金罰鍰提高標準條例第一條
    之規定自應併予適用。原審既未引用罰金罰鍰提高標準條例
    第一條，亦未引用刑法施行法增訂第一條之一，就此部分顯
    係漏未比較新舊法。復按犯罪在中華民國九十六年四月二十
    四日以前者，除本條例另有規定外，經判處有期徒刑、拘役
    或罰金者，減其刑期或金額二分之一；又依本條例應減刑之
    罪，未經判決確定者，於裁判時，減其宣告刑。依其前項規
    定裁判時，應於判決主文同時諭知其宣告刑及減得之刑，中
    華民國九十六年罪犯減刑條例第二條第一項第三款、第七條
    分別定有明文。本案被告行為後，中華民國九十六年罪犯減
    刑條例業於九十六年七月四日公布，並於同年月十六日施行
    。本案被告犯罪時間既於九十六年四月二十四日前，即合於
    該條例之減刑條件，於裁判時應減其宣告刑，原判決未及適
    用減刑規定，亦有未合。末查，被告於原審判決後，已賠償
    告訴人損失並與告訴人達成和解，告訴人亦具狀撤回告訴，
    有和解書、取款憑條及撤回訴訟聲請狀附卷可按（本院卷第
    十二、十三、四十頁），原審對被告犯後態度及告訴人損害
    業經填補，未及審酌，亦未臻妥適。檢察官及被告上訴意旨
    均指摘上開簡易判決得科刑範圍之違誤，被告並以與告訴人
    達成和解且賠償告訴人損失為由提起上訴，均有理由，且原
    審判決尚有前揭其他未經指摘之違誤或未及審酌之處，自屬
    無可維持，應由本院將原判決撤銷改判。爰審酌被告不思以
    正當途徑取財，利用業務登載不實之手段，侵占業務上持有
    他人之財物，不僅侵害他人財產權，且破壞主僱雙方之信賴
    關係，犯罪動機及手段均非足取，惟被告前無任何刑案前科
    紀錄，有臺灣高等法院被告前案紀錄表及臺灣臺南地方法院
    檢察署刑案資料查註紀錄表在卷可參，素行尚佳，所侵占之
    金額僅三萬餘元，犯罪所生所害非鉅，且已盡數賠償告訴人
    ，並與告訴人達成和解，業如前述，犯後坦認犯行，態度亦
    可，兼衡酌其智識程度等一切情狀，量處如主文所示之刑，
    並依中華民國九十六年罪犯減刑條例第二條第一項第三款之
    規定減刑後，諭知易科罰金之折算標準示懲。又被告前未曾
    因故意犯罪受有期徒刑以上刑之宣告，有上開被告前案紀錄
    表及刑案資料查註紀錄表可按，且其已賠償告訴人之損失並
    與告訴人達成和解，告訴人亦具狀表示撤回告訴之意旨，已
　　如前述。本院認其經此科刑教訓後，當知所警惕，信無再犯
  　之虞，因認其所受宣告之刑，以暫不執行為適當，爰併宣告
    緩刑三年，以啟自新。至被告行為後，刑法於九十四年二月
    二日修正公布、九十五年七月一日施行，有關本件被告犯行
    所涉新舊法比較問題，除前揭已然載述外，詳參附件所載，
    併予敘明。
據上論斷，應依刑事訴訟法第四百五十五條之一第一項、第三項
、第三百六十九條第一項前段、第三百六十四條、第二百七十三
條之一第一項、第二百九十九條第一項前段，刑法第二條第一項
前段、第三百三十六條第二項、第二百十六條、第二百十五條、
、修正前刑法五十六條、第五十五條、第四十一條第一項前段、
刑法第七十四條第一項第一款，罰金罰鍰提高標準條例第一條前
段、廢止前罰金罰鍰提高標準條例第二條，中華民國九十六年罪
犯減刑條例第二條第一項第三款、第七條、第九條，判決如主文
。
本案經檢察官丙○○到庭執行職務。
中　　華　　民　　國　　96　　年　　11　　月　　9 　　日
　　　　　　　　刑事第十庭  審判長法　官　陳欽賢
                                  法  官  林臻嫺
                                  法  官  陳賢德
以上正本證明與原本無異。
不得上訴。
　　　　　　　　　　　　　　　　　書記官  莊文茹
中　　華　　民　　國　　96　　年　　11　　月　　9 　　日
附錄論罪科刑法條
中華民國刑法第三百三十六條第二項
對於業務上所持有之物，犯前條第一項之罪者，處六月以上五年
以下有期徒刑，得併科三千元以下罰金。
中華民國刑法第二百十五條
從事業務之人，明知為不實之事項，而登載於其業務上作成之文
書，足以生損害於公眾或他人者，處三年以下有期徒刑、拘役或
五百元以下罰金。
中華民國刑法第二百十六條
行使第二百十條至第二百十五條之文書者，依偽造、變造文書或
登載不實事項或使登載不實事項之規定處斷。
附件
一、按行為後法律有變更者，適用行為時之法律。但行為後之法
　　律有利於行為人者，適用最有利於行為人之法律，九十四年
  　二月二日修正公佈、自九十五年七月一日施行之刑法第二條
    第一項定有明文，上開規定係規範行為後法律變更所生新舊
　　法律比較適用之準據法，於新法施行後，應逕適用新法第二
  　條第一項之規定，為「從舊從輕」之比較（最高法院九十五
    年第八次刑事庭會議決議一之 (一)）。
二、刑法第二百十五條規定之罰金刑，於被告行為後，因刑法施
    行法增訂第一條之一於九十五年七月一日公布施行，而該條
    規定之適用結果，固與上開條文增訂前，適用現行法規所定
    貨幣單位折算新臺幣條例第二條折算新臺幣及罰金罰鍰提高
    標準條例第一條提高標準，並無二致；惟反觀罰金之最低刑
    度，被告行為後，刑法第三十三條第五款亦經修正公布施行
    （修正公布施行日期同於上開刑法第二條），而將修正前僅
    一元（指銀元，即新臺幣三元，再適用罰金罰鍰提高標準條
　　例第一條之規定得提高為十倍，即新臺幣三十元）以上之最
  　低刑度，修正提高為新臺幣一千元以上，比較被告行為前後
    之法律適用，顯以行為時之法律較有利於被告，自應適用修
    正前之刑法第三十三條第五款，而現行法規所定貨幣單位折
    算新臺幣條例第二條及罰金罰鍰提高標準條例第一條之規定
    自應併予適用（至有關第三百三十六條第二項罰金刑部分之
    新舊法比較，業於本判決本文詳述）。
三、被告行為後，刑法第五十六條關於連續犯之規定業經刪除（
    公布施行日期同上開刑法第二條），原規定之連續數行為而
    犯同一罪名者，除有接續犯或其他包括一罪之情形外，應按
    數罪併罰之原則論處。本件被告二次業務侵占及行使業務登
    載不實文書之犯行，時間即為前後日，侵占行為係每次將所
    收取之款項侵占入己後，犯罪行為即屬完成之即成犯，其侵
    占行為亦非執行業務所當然，而行使業務登載不實文書則係
    前後二日將不同之業務登載不實報表傳真回菲凡公司以行使
    ，均未可認有接續犯或其他包括一罪之性質。比較刪除前後
    刑法第五十六條之規定，刪除後之法律適用，並未較有利於
    被告，故上開連續業務侵占及行使業務登載不實文書之犯行
    ，仍應依修正前刑法第五十六條之規定，各論以一罪，並均
    加重其刑。
四、被告所犯連續業務侵占及連續行使業務登載不實文書罪間，
    有方法、目的之牽連關係，惟被告行為後，刑法第五十五條
    「犯一罪而其方法或結果之行為犯他罪者，從一重處斷」之
　　牽連犯規定，業經公布刪除（公布施行日期同上開刑法第二
  　條），亦即原規定之犯一罪而其方法或結果行為犯他罪之牽
    連犯情形，應按數罪併罰之原則論處，比較新舊法，刪除後
    之法律適用，並未較有利於被告，故本件仍應適用被告行為
    時即修正前刑法第五十五條之規定，認被告應成立牽連犯，
    而從一重之連續業務侵占罪處斷。
五、本件被告行為時之易科罰金標準，係以修正前刑法第四十一
    條第一項前段「得以一元以上三元以下折算一日」及廢止前
    罰金罰鍰提高標準條例第二條前段「就其原定數額提高為一
    百倍折算一日」為依據，則本件被告行為時之易科罰金折算
    標準，如以銀元三百元折算一日，經折算為新臺幣後，應以
　　新臺幣九百元折算為一日。惟修正施行後之刑法第四十一條
  　第一項前段（公布施行日期同上開刑法第二條）關於易科罰
　　金之折算標準則為「以新臺幣一千元、二千元或三千元折算
  　一日」，比較新舊法，修正前之規定顯較有利被告，自應依
　　修正施行後刑法第二條第一項前段之規定，適用修正前刑法
  　第四十一條第一項前段、廢止前罰金罰鍰提高標準條例第二
　　條之規定，併諭知易科罰金之折算標準。
六、被告行為後，刑法第七十四條緩刑之規定亦已修正公布施行
    （公布施行日期同於上開刑法第二條），而「犯罪在新法施
    行前，新法施行後，緩刑之宣告，應適用新法第七十四條之
    規定」，有最高法院九十五年度第八次刑事庭會議決議可資
    參照，本院爰逕依修正後刑法第七十四條第一項第一款之規
    定諭知緩刑。
